【裁判字號】    91,交易,436
【裁判日期】    920508
【裁判案由】    過失傷害
【裁判全文】
臺灣桃園地方法院刑事判決                        九十一年度交易字第四三六號
    公  訴  人  臺灣桃園地方法院檢察署檢察官
    被      告  甲○○
    被      告  丙○○
    選任辯護人  丁○○律師
右列被告因過失傷害案件，經檢察官提起公訴（九十一年度偵字第七三七二號），本
院判決如左︰
    主  文
甲○○因過失傷害人，處拘役參拾日，如易科罰金以佰元折算壹日。
丙○○因過失傷害人，處拘役參拾日，如易科罰金以佰元折算壹日。
    事  實
一、甲○○、丙○○二人均無犯罪前科。甲○○於民國九十一年三月一日晚上六時四
    十五分許騎駛ＲＯＥ－七五九號輕型機車沿桃園縣平鎮市○○路由中豐路往埔心
    方向行駛，而於騎近僅有閃光號誌之南平路一二一巷口前，欲左轉進一二一巷口
    ，本應注意轉彎車應讓直行車先行，而依當時天候陰、夜間有照明、該路段為市
    區道路○路面乾燥、無缺陷、無障礙物、視距良好，並無不能注意之情形，未注
    意對向車道來車動向並暫停讓對向直行車先過即貿然左轉越過車道欲騎進一二一
    巷口，適有丙○○騎ＩＶＯ－一六九重型機車自埔心往中豐路方向駛至，本應注
    意行經該僅有閃光號誌之一二一巷口時，因該處為巷弄口，隨時有人車進出，要
    警戒車前狀況，以隨時採取必要之安全措施，而依當時天候陰、夜間有照明、路
    面乾燥、無缺陷、無障礙物、視距良好，並無不能注意之情形，亦疏未注意警戒
    車前狀況而往前騎駛通過，迨甲○○、丙○○二人發現時均已閃煞不及，丙○○
    之機車遂自甲○○之機車右側撞過去，二人均人車倒地，甲○○因此而受有右足
    挫傷，而丙○○則受有右手第三、四、五掌骨骨折之傷害，傷勢較輕之甲○○起
    身後，則打電話通知家人到場將丙○○送醫救治。
二、案經甲○○、丙○○二人提出告訴由桃園縣警察局桃園分局報請臺灣桃園地方法
    院檢察署檢察官偵查起訴。
    理  由
一、訊之被告甲○○、丙○○二人均否認有何過失傷害犯行，被告甲○○辯稱「：當
    時我已經完成轉身動作，她的們車才撞過來，我的機車右側被撞，路口閃雙黃燈
    ，都有路權，而且我已經轉過去：」等，而被告丙○○辯稱「：當時我直行車騎
    過去，對撞是在ＯＫ便利商店門口，可見是對方提前左轉：」等語。經查：
（一）、被告甲○○於警訊、偵查及本院審理時供稱「：我由平鎮市○○路欲左轉進
        入南平路一二一巷口，此時丙○○騎一部重機車由埔心欲直行南平路平鎮市
        ○○路，而當時天候已晚，且當時丙○○沒開車大燈，因此我沒有看到丙○
        ○的車，而她就撞到我機車的右側中間的部分：」（九十一年三月十五日警
        訊）、「：我是要左轉：：」（九十一年七月二十四日偵查）、「：轉彎時
        車速約二、三十公里，當初在左轉時有先確認沒車我才轉，當時我機車車身
        已經轉過路邊白直線的一半，到巷口時我有確認巷口沒有車準備要騎進去，
        對方的機車才撞過來：」（九十一年十一月一日本院調查）、「：當時我已
        經完成轉身動作，她的機車才撞過來，我的機車右側被撞，路口閃雙黃燈，
        都有路權，而且我已經轉過去：」（九十二年四月二十四日本院審理），而
        被告丙○○於警訊、偵查及本院審理時則供稱「：我騎機車由平鎮市○○路
        欲直行至平鎮市○○路○○段，在平鎮市○○路一二一巷口時甲○○由平鎮
        市○○路欲左轉南平路一二一巷口而撞上我機車：」（九十一年三月十二日
        警訊）、「：我直行走到一二一口巷，一台左轉車，沒有打燈：就撞到了我
        的車：」（九十一年九月十九日偵查）、「：我要過巷口：」（九十一年十
        一月一日本院調查）、「：當時我直行車騎過去：」（九十二年四月二十四
        日本院審理時）等，此核與證人乙○○於九十一年十一月一日本院調查時證
        稱「：我在平鎮市○○路一二五號開機車行，當時我在店門口修機車，我有
        看到兩部機車相撞的經過，黃小姐的機車是直行，王小姐的機車是從對向車
        道要轉彎進一二一號巷口，當黃小姐的機車直行通過我時與轉彎進來的機車
        撞在一起：」等相符，可知被告甲○○所騎之機車發生車禍當時是左轉車，
        而被告丙○○所騎之機車發生車禍當時是直行車。
（二）、被告甲○○雖辯稱「當時天候已晚，且當時丙○○沒有開大燈，因此沒有看
        到丙○○的車，而她就撞到我機車的右側中間的部分：」（九十一年三月十
        五日警訊）、「：我當時有開大燈，方向燈，我之前沒看到她的車，因她沒
        開大燈：」（九十一年七月二十四日偵查）、「：轉彎時車速約二、三十公
        里，當初在左轉時有先確認沒車我才轉，當時我機車車身已經轉過路邊白直
        線的一半，到巷口時我有確認巷口沒有車準備要騎進去，對方的機車才撞過
        來：」（九十一年十一月一日本院調查）、「：當時我已經完成轉身動作，
        她的機車才撞過來，我的機車右側被撞：而且我已經轉過去：」（九十二年
        四月二十四日本院調查審理），而被告丙○○亦辯稱「：她（指被告甲○○
        ）當時沒有打方向燈：」（九十一年三月十二日警訊）、「：一台左轉車沒
        有打方燈，我之前也未看那台車，就撞到了我的車：」（九十一年九月十九
        日偵查）、「：當時我要過巷口時有看到對向車道沒有車子我就騎過去：」
        （九十一年十一月一日本院調查）、「：當時我直行車騎過去：可見是對方
        提前左轉：」（九十二年四月二十四日本院審理）等，然而依被告甲○○、
        丙○○二人騎駛之機車車損，被告甲○○之ＲＯＥ－七五九號機車之車右側
        毀損，被告丙○○之ＩＶＯ－一六九號機車之車前方毀損，有車損照片七張
        在卷可憑，另佐以二人受傷情形，被告甲○○係右足挫傷，被告丙○○係右
        手第三、四、五掌骨骨折之傷害，此亦有其二人之診斷證明書在卷可稽，堪
        認本件車禍二車撞擊情形，應係被告丙○○所騎乘機車之車頭，撞擊被告甲
        ○○機車之右側部位，故而產生被告丙○○機車前三角台、前檔板等處毀損
        ，右手第三、四、五掌骨骨折，而被告甲○○機車右後側等處毀損，傷勢在
        右足的情形，準此，被告甲○○機車斯時為左轉動態，在直行動態之被告丙
        ○○所騎乘機車之前方，則被告甲○○係轉彎車，應注意讓直行車先行，而
        被告甲○○機車斯時之動態，為被告丙○○斯時騎乘機車之車前狀況，被告
        丙○○自亦應予以注意，並注意隨時採取必要之安全措施，乃被告丙○○於
        本院調查審理時均稱「：（行近該巷口時有無看見甲○○的機車？）沒有：
        」（九十一年十一月一日本調查）、「：（行進間有無看見王（淑秋）的機
        車？）沒有：（何時看見對方車？）突然看見對方車就對撞了：」（九十二
        年四月二十四日本院審理），而被告甲○○於本院調查審理時亦稱「：（當
        初轉彎時有無看見丙○○的機車？）沒有：」（九十一年十一月一日本院調
        查）、「：（左轉前有無看見丙○○機車？）沒有：」（九十二年四月二十
        四日本院調查）等，然而證人傳傳謙於九十一年十一月一日本院調查時證稱
        「：（當天車禍發生時現場的視距如何？）能見度不錯，那個地方是便利商
        店門口：（當天車禍發生時兩邊車道流量如何？）黃小姐所走的車道比較多
        ，當時零零星星有車，對向車道車輛較少：」等，則被告甲○○理應可注意
        對向車道直行車動向而讓直行車先通過後才左轉橫越對向車道進入一二一巷
        口，而被告丙○○亦應可注意被告甲○○之機車左轉過來，另斟諸二車斯時
        之擦撞處係在一二一巷口前，此亦據證人傳傅謙於本院調查時證述「：撞擊
        點是在離便利商店門口約二公尺（兩部機車撞擊後的位置及撞擊點如照片上
        我所註明，星號是撞擊點）：」等甚詳，並有照片二紙足稽，堪認被告甲○
        ○未注意對向車道直行車動向而讓直行車先通過即左轉橫越對向車道欲進入
        一二一巷口，而被告丙○○則亦疏未警戒車前狀況採取必要安全措施甚明。
（三）、按汽車左轉彎時，轉彎車輛應讓直行車輛先行；又駕駛人應注意車前狀況，
        並隨時採取必要之安全措施，道路交通安全規則第一百零二條第一項第六款
        、第九十四條第三項分別定有明文。被告二人駕車自應分別注意前開交通安
        全規則之規定，而肇事當時天候為陰天，夜間有照明，道路路面乾燥無缺陷
        亦無障礙物，視距良好，此已據證人乙○○於九十一年十一月一日本院調查
        時證述甚詳，並無不能注意之情事，被告二人竟均疏未注意，被告甲○○疏
        未注意禮讓直行車先行，貿然左轉，被告丙○○疏未注意採取必要之安全措
        施，其二人均有過失至為明確。
（四）、被告二人因互有過失騎乘機車肇事，致被告甲○○受有右足挫傷之傷害，被
        告丙○○則受有右手第三、四、五掌骨骨折之傷害，有診斷證明書三紙在卷
        可稽，是其二人之過失與渠二人所受之傷害間，顯均有相當因果關係。又其
        二人之相互過失，並不得因此相抵而解免渠二人之過失責任，附此敘明。
綜上，本案事證明確，被告二人犯行堪以認定，應予依法論科。
二、核被告甲○○、丙○○所為，均係犯刑法第二百八十四條第一項前段之過失致傷
    罪。爰審酌被告甲○○、丙○○二人過失之情節係被告甲○○過失程度較重、被
    告丙○○較輕；被告甲○○、丙○○二人所受之傷害則係被告丙○○較重（右手
    第三、四、五掌骨骨折）、被告甲○○較輕（僅右足挫傷），車禍發生後傷勢較
    輕之甲○○通知家人到場將被告丙○○送醫救治、被告甲○○、丙○○二人迄未
    達成和解、被告二人之犯罪後態度等一切情狀，對其二人分別量處如主文所示之
    刑，並均諭知易科罰金之折算標準。
據上論斷，應依刑事訴訟法第二百九十九條第一項前段，刑法第二百八十四條第一項
前段、第四十一條第一項前段，罰金罰鍰提高標準條例第一條前段、第二條，判決如
主文。
本案經檢察官王以文到庭執行職務。
中      華      民      國    九十二    年      五      月      八      日
                                        臺灣桃園地方法院交通法庭
                                              法  官  林  婷 立
右正本證明與原本無異。
如不服本判決，應於判決送達後十日內向本院提出上訴狀( 應附繕本 )，上訴於
臺灣高等法院。
                                              書記官  楊  鳳 滿
中      華      民      國    九十二    年      五      月     十三     日
附論罪科刑依據之法條
中華民國刑法第二百八十四條
 (過失傷害罪)
因過失傷害人者，處六月以下有期徒刑、拘役或五百元以下罰金，致重傷
者，處一年以下有期徒刑、拘役或五百元以下罰金。
從事業務之人，因業務上之過失傷害人者，處一年以下有期徒刑、拘役或
一千元以下罰金，致重傷者，處三年以下有期徒刑、拘役或二千元以下罰
金。


司法院資訊處製作；財團法人民間司法改革基金會備份。
